【裁判字號】    92,訴,1169
【裁判日期】    920925
【裁判案由】    偽造文書等
【裁判全文】
臺灣板橋地方法院刑事判決                        九十二年度訴字第一一六九號
    公  訴  人  臺灣板橋地方法院檢察署檢察官
    被      告  丙○○
    選任辯護人  李文輝
右列被告因偽造文書等案件，經檢察官提起公訴（九十一年度偵字第三二八二號），
本院判決如左：
    主  文
丙○○無罪。
    理  由
一、公訴意旨略以：被告丙○○係位於臺北縣中和市○○街二一號五樓耑越實業有限
    公司（以下簡稱耑越公司）之負責人，於民國九十年七月十九日，在耑越公司夥
    同自稱「何安妮」之年籍不詳女子，冒用訊城科技有限公司（下稱訊城公司）名
    義，向金又興有限公司（下稱金又興公司）詢價，經金又興公司職員乙○○將報
    價單以傳真號碼０二─00000000號（公訴人誤繕為０二─000000
    00）傳真予「何安妮」，丙○○隨即與「何安妮」共同偽造訊城公司訂購骷髏
    頭等規格手機殼之採購單，並將該採購單以傳真之方式，向金又興公司採購手機
    殼，嗣後「何安妮」利用不知情快遞人員，向金又興公司收取手機殼後，並轉送
    至臺北縣中和市○○街二一號五樓耑越公司處所，足生損害於訊城公司、金又興
    公司。因認被告涉有刑法第二百十條、第二百十六條之行使偽造私文書罪嫌，同
    法第三百三十九條第一項詐欺取財罪嫌云云。
二、按犯罪事實應依證據認定之，無證據不得推定其犯罪事實，又不能證明被告犯罪
    者，應諭知無罪之判決，刑事訴訟法第一百五十四條、第三百零一條第一項分別
    定有明文。所謂認定犯罪事實之證據，係指足以認定被告確有犯罪行為之積極證
    據而言，該項證據自須適合於被告犯罪事實認定，始得採為斷罪資料，苟未能發
    現相當證據，或證據不足以證明，自不能以推測或擬制之方法，以為裁判基礎，
    亦有最高法院二十九年上字第三一０五號及四十年台上字第八六號判例意旨可資
    參照。再所謂「積極證據足以為不利被告事實之認定」，係指據為訴訟上證明之
    全盤證據資料，在客觀上已達於通常一般之人均不致於有所懷疑，而得確信被告
    確曾犯罪之程度，若未達到此一程度，而有合理懷疑之存在時，即無從為有罪之
    確信，此觀同院七十六年度台上字第四八九六號判例意旨自明。而告訴人之指訴
    ，係以使被告受刑事訴追為目的，是其陳述是否與事實相符，仍應調查其他證據
    以資審認，最高法院亦著有五十二年台上字第一三００號判例可憑。
三、公訴人認為被告涉有右揭犯罪，係以被告自承（○二）00000000號電話
    號碼為耑越公司之傳真機號碼，而臺北縣中和市○○街二一號五樓為耑越公司營
    業處以及訂購單、報價單、貫偉快遞公司服務簽單作為主要論據。訊據被告堅詞
    否認右揭犯行，辯稱：伊根本未向金又興公司訂購手機殼，亦沒有收到手機殼，
    耑越公司內沒有「何安妮」這個人，伊亦不認識何安妮，本件非伊所作云云。
四、經查：自稱係訊城公司職員之真實姓名年籍不詳之「何安妮」女子，於九十年七
    月十九日以電話與金又興公司之職員乙○○聯絡，表明欲定購手機殼一批，二人
    經電話溝通確定種類、數目、金額後，自稱「何安妮」之女子以訊城公司之名義
    傳真一份訊城公司訂購單（即告證一）與乙○○，而乙○○並依該自稱「何安妮
    」之女子指示之傳真電話號碼（○二）00000000號將金又興公司之報價
    單（即告證二）一份傳送與該自稱「何安妮」之人，該自稱「何安妮」之女子並
    委由貫偉快遞公司人員當日下午至金又興公司取貨，並送至臺北縣中和市○○街
    二十一號五樓等情，業據證人乙○○到庭證述綦詳，並有貫偉快遞公司服務簽單
    為憑。惟查，告證一之訂購單係以訊城公司之名義訂購手機殼，然該訂購單上僅
    有金又興公司之電話，並無顯現耑越公司之傳真電話，是無足證明該張訂購單係
    從被告經營之耑越公司營業處所傳送，亦無其他證據證明係被告所製作，進而無
    從據此認定該張訂購單為被告偽造。而報價單（即告證二）上所載明之訊城公司
    電話為（○二）00000000、（○二）00000000號，與真正之訊
    城公司電話不同，此據告訴人訊城公司負責人甲○○證述明確，而（○二）00
    000000號電話號碼為被告經營之耑越公司之傳真電話，有被告之名片影本
    在卷足憑，惟該報價單（告證二）上之傳真電話係證人乙○○依據自稱「何安妮
    」之女子之指示而填寫，然而該自稱「何安妮」之女子與被告有何關係，被告與
    之有何共同之謀議，公訴人均未舉證證明之，且又如何能確定該女子係與被告同
    謀而非意圖陷害被告之人。復參以訂購單（告證一）、及貫偉快遞公司服務簽單
    上「何安妮」之簽字，核與被告當庭書寫之筆法特徵不符，顯然並非出於同一人
    之手。而貫偉快遞公司服務簽單所載之送貨地址為「臺北縣中和市○○街二一號
    五樓」（耑越公司住址為臺北縣中和市○○街二一號五樓，此應為誤繕）即為耑
    越公司之營業處，而該服務簽單上註記為來回件，依據貫偉有限公司之九十二年
    七月三十一日之回函表示本件係至臺北縣中和市○○街二十一號五樓取件，送至
    臺北縣汐止市○○街五十二巷二十一號五樓收件，之後再送回至臺北縣中和市○○街二十一號五樓，惟該貫偉快遞公司服務簽單上亦無被告或其職員簽收之字樣
    ，是否由被告或被告指示之人簽收貨物收受該貨物，亦無法認定。又告訴人訊城
    公司負責人甲○○與被告原為朋友，因被告從事美術設計，創作五行八劃創作全
    貌，由耑越公司取獨著作權登記在案，並使用於手機面板之裝飾，而告訴人訊城
    公司曾經訂購該商品，竟涉嫌違法授權大陸之勁輝塑膠廠代為生產製造及代工，
    嗣後被告對勁輝塑膠廠提起訴訟，獲得勝訴判決，有廣東省東筦市中級人民法院
    民事判決書在卷可證，被告蒐集證據後並對告訴人訊城公司之負責人甲○○提出
    刑事告訴，有刑事告訴狀附卷足稽，並經臺灣板橋地方法院檢察署九十一年度偵
    字第一六一四五號提起公訴，由本院九十二年度訴字第一八五二號案件審理中，
    此有臺灣高等法院被告（甲○○）全國前案紀錄表在卷可憑，是告訴人訊城公司
    負責人甲○○與被告間有嚴重厲害衝突關係，告訴人訊城公司負責人甲○○之告
    訴是否全然可信，容有疑問。矧證人乙○○於審理中證稱當初本件之價金到底是
    快遞公司幫忙先付貨款，或者是金又興公司決定贈送給該自稱「何安妮」之女子
    不予收錢，伊忘記了等語，嗣後又改稱本件訂購前開手機之價金當初是快遞公司
    之人付清等語，而依訂購單（告證一）所示本件手機外殼價金僅有新台幣（下同
    ）四千七百二十五元，再依據證人乙○○之陳述，該價金已經付清或者是金又興
    公司決定贈送給該自稱「何安妮」之女子不收取價金，是以對於金又興公司而言
    並未因此陷於錯誤而交付財物，未有經濟上損失，復未因此對告訴人訊城公司為
    任何法律上訴追行為，足認該訂購手機外殼行為對於告訴人訊城公司而言，亦未
    造成任何實質經濟、聲譽上受損，倘若被告刻意以詐術騙取金又興公司之貨物，
    又故意藉詐騙貨物後拒付價金使告訴人訊城公司商譽受損，其訂購之金額何須僅
    以區區四千元，且給付價金完畢，並故意告知證人乙○○以耑越公司之傳真電話
    回傳報價單（告證二）、故意以耑越公司之地址作為來回件之寄件處，要求快遞
    公司將手機外殼送至耑越公司之營業處，留下日後訴追責任之線索，足徵被告並
    無偽造文書、詐欺取財之動機。況且被告經營之耑越公司即生產手機殼，告訴人
    訊城公司並曾向耑越公司訂購，此有訂單為憑，被告亦無須向他人訂購手機。以
    上諸多疑點，公訴人均未提出證據詳加證明，是以被告是否與自稱「何安妮」之
    年籍不詳女子，共同冒用訊城公司之名義，向金又興公司詢價，並與「何安妮」
    共同偽造訊城公司訂購骷髏頭等規格手機殼之採購單，詐騙該手機外殼，並委由
    快遞人員收取手機殼乙節，就公訴人提出之證據未達到一般之人均不致有所懷疑
    而得確信真實之程度，本件對被告是否犯罪存有合理懷疑，復查無其他積極證據
    足資證明被告有公訴人所指之詐欺取財、偽造文書之犯行，尚難僅憑告訴人訊城
    公司之片面指訴，逕入被告於罪。是依「罪證有疑利於被告」之證據法則，應為
    被告無罪之諭知。
據上論斷，應依刑事訴訟法第三百零一條第一項，判決如主文。
本案經檢察官顏妃琇到庭執行職務
中      華      民      國      九十二      年    九    月    二十五    日
                                  臺灣板橋地方法院刑事第十四庭
                                          法  官      絲鈺雲
右正本證明與原本無異。
如不服本判決，應於判決送達後十日內，向本院提出上訴狀。
                                          書記官      許清秋
中      華      民      國      九十二      年    九    月  三十      日


司法院資訊處製作；財團法人民間司法改革基金會備份。
